臺灣彰化地方法院刑事判決　　　　　　　94年度交易字第72號
公　訴　人　臺灣彰化地方法院檢察署檢察官
被　　　告　乙○○
上列被告因過失傷害案件，經檢察官提起公訴（94年度偵字第14
41號），本院判決如下：
    主  文
乙○○因過失傷害人，處有期徒刑肆月，如易科罰金，以佰元
折算壹日。
    事  實
一、乙○○考領有普通小型車駕駛執照於民國93年7 月24日（起
    訴書誤載為94年7 月24日）下午5 時25分，騎乘車牌號碼TG
    5 —450 號輕型機車，沿彰化縣花壇鄉○○路（即省道臺1
    甲線）由南往北方向行駛，行經該路段196.7 公里之外側車
    道處，欲自前揭外側車道處向左轉至對面即麥當勞速食店之
    車道出口與省道臺1 甲線由北往南方向外側車道交叉路口處
    ，本應注意車輛行駛至交岔路口左轉彎時，轉彎車應讓直行
    車先行，並不得占用來車道搶先左轉，且駕駛人應注意車前
    狀況，隨時採取必要之安全措施，而依當時天候晴朗，光線
    為日間自然光線，機車專用道鋪裝柏油，路面乾燥，無缺陷
    ，亦無障礙物，視距良好，依其智識、能力並無不能注意之
    情事，竟疏未注意車前狀況，且隨時採取必要之安全措施，
    亦未留意左側及上揭車道岔口附近車輛之動態，貿然自省道
    臺1 甲線196.7 公里由南往北方向之外側車道處，向左轉至
    對面即麥當勞速食店之車道出口與省道臺1 甲線由北往南方
    向交叉路口處之機車專用道，適有考領重型機車駕駛執照之
    詹國勝（另案為不起訴處分）騎乘車牌號碼KID —932 號重
    型機車搭載戴有安全帽之甲○○，沿彰化縣花壇鄉○○路機
    車專用道由北往南方向行駛至該處，亦疏未注意行近無號誌
    之交叉路口時，應減速慢行，作隨時停車之準備，致詹國勝
    騎乘機車車頭撞擊乙○○之機車右側車身後，人車均倒地，
    而甲○○則受有肝損傷合併右肝靜脈及中肝靜脈破裂脾臟破
    裂、低血容積休克、左胸大量血胸、頭部外傷、膽妄症、右
    鎖骨骨折之傷害。乙○○於肇事送醫後，於有權偵查犯罪之
    機關尚未發覺犯罪人前，主動向據報前往醫院及現場處理之
    彰化縣警察局彰化分局警員林建宏坦承肇事並願受裁判。
二、案經甲○○訴請臺灣彰化地方法院檢察署檢察官偵查起訴。
    理  由
一、程序部分：
  (一)被告以外之人於偵查中向檢察官所為陳述，除顯有不可信之
    情況者外，得為證據，刑事訴訟法第159 條之1 第2 項定有
    明文。蓋因檢察官與法官同為司法官署，且檢察官代表國家
    偵查犯罪，依法有訊問被告、證人及鑑定人之權力，且須對
    被告有利、不利之情形均應注意，況徵諸實務運作，檢察官
    實施刑事偵查程序，亦能恪遵法定程序之要求，不致有違法
    取證情事且可信度極高，是被告以外之人前於偵查中已具結
    而為證述，除反對該項供述得具有證據能力之一方，已釋明
    「顯有不可信之情況」之理由外，不宜以該證人未能於審判
    中接受他造之反對詰問為由，即遽指該證人於偵查中之陳述
    不具證據能力，方符前揭法條之立法意旨。是證人詹國勝於
    檢察官偵查時（參見臺灣彰化地方法院檢察署94年度偵字第
    1441號偵查卷宗第51頁反面至第52頁、第82頁、第76頁至第
    77頁）所為陳述，被告乙○○未曾提及檢察官在偵查時，有
    任何不法取供之情形，是客觀上並無顯不可信之情況，前揭
    證人於偵查中之證言自具有證據能力。
  (二)被告以外之人於審判外之陳述，雖不符前4 條之規定，而經
    當事人於審判程序同意作為證據，法院審酌該言詞陳述或書
    面陳述作成時之情況，認為適當者，亦得為證據。當事人、
    代理人或辯護人於法院調查證據時，知有第159 條第1 項不
    得為證據之情形，而未於言詞辯論終結前聲明異議者，視為
    有前項之同意，刑事訴訟法第159 條之5 定有明文。立法意
    旨在於傳聞證據未經當事人之反對詰問予以核實，原則上先
    予排除，惟若當事人已放棄詰問或未聲明異議，基於證據資
    料愈豐富，愈有助於真實發現之理念，且強化言詞辯論主義
    ，法院自可承認該傳聞證據例外擁有證據能力。經查，告訴
    人甲○○、證人詹國勝於警詢中之陳述（參見臺灣彰化地方
    法院檢察署94年度偵字第1441號偵查卷宗第20頁至第29頁、
    第39頁），雖均係被告以外之人於審判外之陳述，性質上屬
    傳聞證據，惟經被告及檢察官於本院審理中均同意作為證據
    ，又本院審酌該言詞陳述作成時之情況，並查無其他不法之
    情狀，足認為得為本案之證據，依刑事訴訟法第159 條之5
    之規定，有證據能力。又道路交通事故現場圖、道路交通事
    故調查報告表、現場照片、診斷證明書及行車事故鑑定意見
    書等證據，雖屬於傳聞證據或屬於公務員職務上製作之文書
    ，或屬於業務上之紀錄文書，惟檢察官及被告於本院審判程
    序中，均同意以上揭文書作為本案之證據，本院審酌上開文
    書之形式及取得之過程並無瑕疵、與待證事實具有關連性等
    情況，認為適當，得為證據，而有證據能力。
二、訊據被告乙○○固坦承於上開時、地騎乘機車，行經該處時
    ，自前揭外側車道處向左轉至對面即麥當勞速食店之車道出
    口與省道臺1 甲線由北往南方向外側車道交叉路口處，且與
    告訴人甲○○所搭乘機車發生碰撞，惟矢口否認有何過失傷
    害犯行，並辯稱：其於上揭時、地騎乘機車左轉至麥當勞速
    食店等待友人詹子彥預備用餐，因麥當勞速食店路邊尚停有
    2 部機車，致使其無法直接將所騎乘機車停放進去，適其跨
    坐於停於路邊之靜止機車上約1 分鐘，並預備下車，將其中
    1 部機車移開之際，突然告訴人甲○○乘坐之機車駛來撞擊
    其機車車身後，致兩車均人、車倒地云云。經查：
  (一)按汽車行駛至交岔路口，其行進、轉彎，轉彎車應讓直行車
    先行。但直行車尚未進入交岔路口，而轉彎車已達中心處開
    始轉彎，直行車應讓轉彎車先行；又汽車行駛時，駕駛人應
    注意車前狀況及兩車併行之間隔，並隨時採取必要之安全措
    施，道路交通安全規則第102 條第1 項第6 款、第94條第3
    項分別定有明文；又已領有小型車駕駛執照者，得駕駛輕型
    機器腳踏車，道路交通安全規則第61條第4 款亦定有明文。
    此為一般汽車駕駛人所應注意並確實遵守之事項，被告考領
    有普通小型車駕駛執照且學歷為高職肄業，業經被告於本院
    審理中（參見本院94年11月18日審判筆錄）陳述明確，並有
    道路交通事故調查報告表(二)1 份（參見臺灣彰化地方法院檢
    察署94年度偵字第1441號偵查卷宗第8 頁）在卷可證，被告
    既考領有小型車駕駛執照，對於上開規定應當知之甚詳，騎
    乘機車時，理應注意上述規定並確實遵守之。
  (二)依本件交通事故發生當時天候晴朗，光線為日間自然光線，
    機車專用道鋪裝柏油，路面乾燥，無缺陷，亦無障礙物，視
    距良好，交通事故發生地點係在彰化縣花壇鄉○○路即省道
    臺1 甲線由北往南方向196.7 公里之機車專用道與麥當勞速
    食店之車道出口交叉路口處等情，此有彰化縣警察局道路交
    通事故調查報告表(一)、道路交通事故現場圖各1 份（參見臺
    灣彰化地方法院檢察署94年度偵字第1441號偵查卷宗第36、
    37頁）附卷足參，核屬相符。是以依被告之智識、能力並無
    不能注意之情事，被告自應注意遇有行車至交岔路口時，轉
    彎車應讓直行車先行。
  (三)被告對於本案肇事前，其車行方向，係沿彰化縣花壇鄉○○
    路○○道臺1 甲線由南往北方向之行駛，行經該路段196.7
    公里之外側車道處，自前揭外側車道處向左轉至對面即麥當
    勞速食店之車道出口與省道臺1 甲線由北往南方向外側車道
    交叉路口處，而案外人詹國勝騎乘機車搭載告訴人甲○○之
    行車方向，則為沿同上路段由北往南方向，行駛於機車專用
    道；至本案交通事故發生地點在彰化縣花壇鄉○○路機車專
    用道由北往南方向196.7 公里與麥當勞速食店之車道出口處
    之機車專用道，該地點為無號誌，該路段車道有寬式（50公
    分以上）之中央分向島之分向設施，快、慢車道間有快慢車
    道分隔線，並無標記之車道線，有路面邊緣線，且肇事後，
    被告及告訴人甲○○分別騎乘、搭乘之機車，並未移動離開
    肇事現場，被告騎乘機車車頭朝北，前、後車輪分別距離道
    路邊緣3.4 公尺、2.9 公尺，至告訴人甲○○搭乘之機車車
    頭朝南，前、後車輪距離道路邊緣各3.5 公尺、3.3 公尺，
    地上均無煞車痕跡等情，坦承不諱，並有被害人即告訴人甲
    ○○於警詢中；證人詹國勝於警詢中陳述、於偵訊中具結證
    述明確（參見偵查卷宗第20頁至第29頁、第39頁、第51頁反
    面），且有本院94年6 月13日刑事勘驗筆錄及勘驗現場圖各
    1 份、現場照片12張（參見本院卷宗）、道路交通事故現場
    圖、道路交通事故調查報告表(一)(二)、彰化縣警察局道路交通
    事故當事人登記聯單各1 份及現場照片8 張（參見臺灣彰化
    地方法院檢察署94年度偵字第1441號偵查卷宗第36頁至第38
    頁、第43頁至第47頁）附卷足憑。依此關係、位置、型態及
    兩車行進方向、路線、現場路況加以研析，肇事地點為無號
    誌之交叉路口，雙方來車彼此通視距離良好，被告騎乘前開
    機車，於本案車禍事故發生前，應係行至上揭車道處時，為
    左轉彎之車輛，而案外人詹國勝騎乘機車並搭載告訴人甲○
    ○，則為直行車之事實，應可認定。被告辯稱其機車呈靜止
    狀態約1 分鐘後，突遭證人詹國勝騎乘之機車撞擊云云，然
    證人詹國勝於偵訊中證稱，當時其機車時速約為50公里，被
    告自路缺口直接出來，其看見被告機車時，已來不及反應即
    發生碰撞（參見臺灣彰化地方法院檢察署94年度偵字第1441
    號偵查卷宗第52頁反面）等語，若被告上揭所辯屬實，參酌
    證人詹國勝之上揭證詞，若證人詹國勝騎乘之機車行駛速度
    達時速50公里，而被告已靜止停車達1 分鐘之久，則證人詹
    國勝目擊發現被告機車之處與兩車發生撞擊地點，兩處之間
    顯有相當長之距離，足夠一般人為閃避動作，以避免發生碰
    撞。而當時光線、視線均良好且無煞車痕跡等情，已如前述
    ，證人詹國勝在相當距離處，既能看見被告之機車，應無甘
    冒自己及車上乘客之身體、生命危險，未加閃躲而故意撞擊
    被告停止機車之必要，是被告前揭辯稱，其係於靜止狀態下
    ，遭證人詹國勝所騎乘機車撞擊云云，顯與事理常情不符，
    應屬臨訟避重之詞，不足採信。
  (四)綜上所述，足見被告於肇事前，應能見告訴人甲○○所搭乘
    之機車，其本應注意車輛行駛至交岔路口左轉彎時，轉彎車
    應讓直行車先行，並不得占用來車道搶先左轉，且駕駛人應
    注意車前狀況，隨時採取必要之安全措施，竟疏未注意貿然
    自省道臺1 甲線196.7 公里由南往北方向之外側車道處，向
    左轉至對面即麥當勞速食店之車道出口與省道臺1 甲線由北
    往南方向交叉路口處之機車專用道，因而與告訴人甲○○搭
    乘之機車發生碰撞而肇事，被告就本件交通事故之發生顯有
    過失，甚為明確。被告前揭辯稱，顯屬臨訟避重之詞，不足
    採信。
  (五)又按行經無號誌之交岔路口時，應減速慢行，作隨時停車之
    準備，道路交通安全規則第93條第1 項第2 款分別定規定甚
    明。經查，案外人詹勝國騎乘機車搭載告訴人洪國耀，行經
    肇事地點之無號誌路段，應減速慢行，作隨時停車之準備，
    而以當時客觀情狀，依案外人詹國勝之智識、能力並無不能
    注意之情事，然案外人詹國勝疏未注意，於行經無號誌之交
    岔路口時，並未減速慢行及未作隨時停車之準備，在該交叉
    路口與被告之左轉彎車撞擊，則案外人詹國勝就本件車禍之
    發生亦有過失，至為明確。案外人即搭載告訴人洪國耀之詹
    國勝雖有前揭過失，然亦不能因此解免被告應負之過失刑責
    。而本件交通事故經臺灣省彰化縣區車輛行車事故鑑定委員
    會鑑定結果，對於被告及案外人詹國勝之肇事原因，亦與本
    院為相同之認定，此有臺灣省彰化縣區車輛行車事故鑑定委
    員會94年8 月24日彰鑑字第0945602565號鑑定意見書1 份（
    參見本院卷宗）在卷可參，益徵證明被告就本件交通事故之
    發生所致告訴人洪國耀之傷害確有過失。
  (六)告訴人甲○○因本件車禍受有肝損傷合併右肝靜脈及中肝靜
    脈破裂脾臟破裂、低血容積休克、左胸大量血胸、頭部外傷
    、膽妄症、右鎖骨骨折等傷害，且接受開腹、胸手術並切除
    右肝、膽囊、脾臟等情，此有財團法人彰化基督教醫院診斷
    證明書3 紙（參見臺灣彰化地方法院檢察署94年度偵字第14
    41號偵查卷宗第30頁、第31頁、第72頁反面）在卷足證，是
    以被告之過失行為與告訴人甲○○之傷害結果間，具有相當
    因果關係。另按刑法上所謂毀敗機能及於身體健康有重大不
    治之傷害，乃指傷害之結果確係機能毀敗或身體健康確有終
    身不治之傷害者而言，若僅一時不能動作，不過受傷後之狀
    態，能否認為已達重傷程度，自非專門學識之人詳予鑑定，
    不足以資核斷（最高法院20年上字第547 號判例要旨參照）
    ；又按刑法第10條第4 項第6 款所謂其他於身體或健康有重
    大不治或難治之傷害，係指傷害重大，且不能治療或難於治
    療而言，故傷害雖屬不治或難治，如於人之身體或健康無重
    大影響者，仍非本款所稱之重傷（最高法院94年度臺上字第
    547 號判決要旨參照）。雖告訴人甲○○因脾臟摘除手術，
    有免疫問題及腸沾黏阻塞之併發症，宜於門診長期追蹤等情
    ，此有財團法人彰化基督教醫院診斷書2 紙（參見臺灣彰化
    地方法院檢察署94年度偵字第1441號偵查卷宗第30頁、第72
    頁反面）附卷可參，然僅能證明告訴人甲○○受傷後之狀態
    ，復經本院向法務部法醫研究所查詢結果函覆謂：「被害人
    甲○○因脾臟切除併發症主要為病發細菌感染之感受性，屬
    可預防（疫苗接種）及可治療性（抗生素選擇與使用），而
    右肝局部切除、膽囊切除影響小，無法認定脾臟、右肝局部
    、膽囊切除為重大不治或難治之傷害。」等語，此有法務部
    法醫研究所94年11月3 日法醫理字第0940004421號函檢附之
    法醫文書審查鑑定書法醫所（94）醫鑑字第1861號1 份在卷
    可憑。是告訴人甲○○所受之傷害，尚未達其他於身體健康
    有重大不治或難治之傷害之程度，不符合刑法第10條第4 項
    第6 款所列重傷害之情形，附此敘明。本案事證明確，被告
    上揭過失傷害犯行，已堪認定。
三、核被告所為，係犯刑法第284 條第1 項前段過失傷害罪。按
    刑法第62條所謂未發覺之罪，係指凡有搜查權之官吏，不知
    有犯罪之事實，或雖知有犯罪之事實，而不知犯罪人為何人
    者，均屬之（最高法院26年渝上字第1839號判例要旨參照）
    。本件車禍發生後，彰化縣警察局彰化分局警員林建宏依據
    民眾之報案到現場處理，然其僅知肇事地點發生車禍，並不
    知肇事者為何人，被告主動向警員林建宏坦承其為肇事機車
    騎乘之人一節，此有彰化縣警察局道路交通事故肇事人自首
    情形紀錄表1 紙（參見臺灣彰化地方法院檢察署94年度偵字
    第1441號偵查卷宗第42頁）附卷可參。在有偵查權限之警員
    到現場處理前，警員既不知犯罪人為何人，仍屬未發覺之罪
    ，而被告對於該未發覺之罪主動坦承其係行為人，且於警、
    偵訊及本院審理中皆到庭表明願受裁判，被告雖於本院審理
    中辯稱其無過失，然其係行使審判中為自己辯護之權利，為
    合法權利之行使，並不影響自首要件之成立，爰依刑法第62
    條前段規定減輕其刑。爰審酌被告一時過失行為發生本件交
    通事故，致告訴人甲○○所受前揭傷勢雖非輕，然告訴人甲
    ○○傷後復原，並於93年8 月20日出院等情，此有財團法人
    彰化基督教醫院94年10月18日94彰基病歷字第094100103 號
    函檢附之病況說明及病歷資料各1 份（參見本院卷宗）在卷
    可查。另告訴人甲○○所受之傷害，案外人即搭載告訴人之
    機車駕駛者詹國勝亦負有過失責任，已如前述，且被告平日
    素行尚稱良好，並無前科等不良紀錄，此有臺灣高等法院被
    告全國前案紀錄表、臺灣彰化地方法院檢察署刑案資料查註
    紀錄表各1 份在卷可稽，惟被告於本院審理中否認犯行，肇
    事後迄今，仍遲未能與告訴人甲○○達成民事和解等一切情
    狀，量處如主文所示之刑，並諭知易科罰金之折算標準。
據上論斷，應依刑事訴訟法第299 條第1 項前段，刑法第284 條
第1 項前段、第62條前段、第41條第1 項前段，罰金罰鍰提高標
準條例第1 條前段、第2 項，判決如主文。
本案經檢察官姚玎霖到庭執行職務。
中　　華　　民　　國　　94　　年　　12　　月　　2 　　日
                  交通法庭      審判長法  官  葉榮郎
                                      法  官  陳秋錦
                                      法  官  唐中興
以上正本證明與原本無異。
如不服本判決，應於判決送達後10日內，向本院提出上訴狀 (須
附繕本)。
告訴人或被害人對於判決如有不服具備理由請求檢察官上訴者，
其上訴期間之計算係以檢察官收受判決正本之日期為準。
中　　華　　民　　國　　94　　年　　12　　月　　6 　　日
                                      書記官  施惠卿
附錄本判決論罪科刑法條全文：
中華民國刑法第284條
因過失傷害人者，處6 月以下有期徒刑、拘役或500 元以下罰金
，致重傷者，處1 年以下有期徒刑、拘役或500 元以下罰金。
從事業務之人，因業務上之過失傷害人者，處1 年以下有期徒刑
、拘役或1,000 元以下罰金，致重傷者，處3 年以下有期徒刑、
拘役或2,000元以下罰金。
